臺灣桃園地方法院刑事判決　　　　　　　　　　　　九十三年度訴字第一六三六號
　　公　訴　人　臺灣桃園地方法院檢察署檢察官
　　被　　　告　乙○○　男　四.
　　選任辯護人　石麗卿律師
右列被告因公共危險等案件，經檢察官提起公訴（九十三年度偵字第一四二一九號）
　，本院判決如左：
    主  文
乙○○放火燒燬現供人使用之住宅，未遂，處有期徒刑貳年，緩刑伍年。緩刑期內付
保護管束。
    事  實
一、乙○○係甲○○之前夫，丙○○、朱浩瑋之父，張凱翔之外祖父，其等間各具有
    家庭暴力防治法第三條第一、三款所定之家庭成員關係。乙○○前因認甲○○屢
    次在其面前與所交往之男友互通電話，及房屋所有權移轉問題，與甲○○發生口
    角爭執，致其心生不滿，遂於民國九十三年九月五日十九時三十分，在其現與甲○○、丙○○、朱浩瑋、張凱翔共同居住使用之住處（即桃園縣中壢市○○路二
    六七巷九號，下稱系爭住宅），先飲酒壯膽後（尚未達精神耗弱之程度），即基
    於傷害之犯意，持其家中廚房所有菜刀一支，趁甲○○在系爭住宅二樓，幫孫子
    張凱翔洗澡之際，不發一言，由背後連續砍殺甲○○六刀，致甲○○受有背部開
    放性傷口之傷害（傷害部分，業據甲○○撤回告訴，詳如後述），又旋明知如打
    開瓦斯爐開關使瓦斯外洩，並點燃物品放置於爐火上焚燒，極易造成瓦斯氣爆，
    因此引發大火而燒燬系爭住宅，竟基於放火燒燬現供人使用住宅之故意，步入位
    於系爭住宅一樓之廚房內，先打開瓦斯爐左、右二側開關使瓦斯外洩，並點燃左
    側瓦斯爐之爐火，進而將抹布放在爐火上點燃著火，而乙○○見抹布起火後隨即
    離開現場至系爭住宅對街之空地。嗣幸為據報趕赴現場之桃園縣政府警察局中壢
    分局警員邱世文及時撲滅在瓦斯爐上所形成約二十至三十公分高之火勢，將已燒
    焦碳化之抹布撥往地面踩熄，方未損及系爭住宅之主要結構及效用，乙○○始未
    得逞，並為警當場查獲。
二、案經桃園縣警察局中壢分局報告臺灣桃園地方法院檢察署檢察官偵查起訴。
　　理  由
一、訊據被告乙○○固對於右揭時、地，先點燃瓦斯爐火，並將抹布放在爐火上點燃
    著火，而後經警到場撲滅火勢等情坦白承認，惟矢口否認有何放火燒燬現供人使
    用之住宅未遂犯行，辯稱：案發當時伊係因砍傷甲○○，心中害怕、緊張，想要
    找台階下，才會去廚房開瓦斯爐點燃抹布，並無故意放火燒燬系爭住宅之主觀犯
    意，且無故意進一步以抹布引火燃燒住宅內之沙發、桌椅、門簾或其他任何家具
    用品，即無以火力傳導於系爭住宅，使其燃燒之行為，而僅有想要自焚之意云云
    。經查：
（一）右揭被告在系爭住宅一樓之廚房內，先打開瓦斯爐左、右二側開關使瓦斯外洩
      ，並點燃左側瓦斯爐之爐火，且將抹布放在爐火上點燃著火，而被告見抹布起
      火後隨即離開現場至系爭住宅對街之空地，嗣幸為據報趕赴現場之桃園縣政府
      警察局中壢分局警員邱世文及時撲滅在瓦斯爐上所形成約二十公分至三十公分
      高之火勢，將已燒焦碳化之抹布撥往地面踩熄，方未損及系爭住宅之主要結構
      及效用之事實，迭據證人即被告之女丙○○於偵查及本院審理中結證述甚詳在
      卷（見偵查卷第四三頁及本院九十三年十月二十日審判筆錄），且經證人即警
      員邱世文於本院審理中結證明確（見本院九十三年十月二十七日審判筆錄），
      復有現場照片附卷可稽，而佐以被告於本院審理中亦就其於右揭時、地，先點
      燃瓦斯爐火，並將抹布放在爐火上點燃著火，而後經警到場撲滅火勢等情坦認
      在卷，足見證人丙○○、邱世文上開所證應屬非虛。
（二）查如打開瓦斯爐開關使瓦斯外洩，並點燃物品放置於爐火上焚燒，極易因造成
      瓦斯氣爆而引發大火致燒燬系爭住宅，此為普通常識，被告就此實無法諉為不
      知；又查住家裝潢及屋內擺置之生活用品、木質桌椅、櫥櫃等傢俱，材質多為
      易燃物，而觀諸選任辯護人所提出之案發現場照片，可見系爭住宅之廚房並未
      獨立隔間，乃與客廳相通，且廚房瓦斯爐之擺設處旁即放置生活用品、木質桌
      椅、櫥櫃等傢俱，因之，在系爭住宅點燃廚房瓦斯爐之爐火，且將抹布放在爐
      火上點燃著火持續燃燒，顯極易引燃該等易燃物致發生大火而延燒燒燬整棟房
    　屋，亦屬一般通念，是認被告於點火之際，對於系爭住宅將因此遭火燒燬之情
      ，為其所預見。茲被告既預見上情，猶打開瓦斯爐左、右二側開關使瓦斯外洩
      ，並點燃左側瓦斯爐之爐火，且將抹布放在爐火上點燃著火，基此，被告行為
      時具有放火燒燬現供人使用住宅之故意至明。
（三）被告雖以前揭情詞置辯，惟已與上開事證不符，而被告於行為時既有放火燒燬
      現供人使用住宅之故意，且有以開啟之瓦斯爐火點燃抹布之放火行為，已如前
      述，則其是否有進一步以抹布引火燃燒住宅內之沙發、桌椅、門簾或其他任何
      家具用品，乃僅事涉其放火行為之態樣，並無礙犯罪構成要件之該當，亦不得
      因之遽為其有利之認定。另依證人丙○○、邱世文於本院審理中所證述之情節
      ，可知被告於在系爭住宅一樓之廚房內，點燃瓦斯爐火，並將抹布放在爐火上
      點燃著火後，隨即離開現場至系爭住宅對街之空地，嗣警到場處理時，被告仍
      在該處空地，據之，堪認被告於為放火行為當時並非意在自焚，職是，被告此
      部分所辯尚與事實有間，實難遽信。
（四）按刑法第一百七十三條第一項所謂放火燒燬現供人使用之住宅，必須樑、柱、
      屋頂及支撐壁等房屋構成之重要部分已因燃燒結果致喪失其效用，始得認已達
      既遂程度，此有最高法院七十九年度台上字第二六五六號、八十七年度台上字
      第一七一九號判決可資參照。而被告放火後，隨即經到場處理之警員將火撲滅
      ，系爭住宅之樑、柱、屋頂及支撐壁等房屋構成之重要部分，均尚未受有煙燻
      焦黑痕跡一情，業據證人丙○○、邱世文於本院審理中結證屬實在卷，顯未達
    　損及系爭住宅屋內整體結構之全燬程度，亦未喪失房屋遮風避雨，供人居住之
      效用，從而，被告上開所為，僅屬未遂。
（五）綜上所述，被告上開所辯顯係事後避重就輕之詞，委無足取。本件事證已明，
      被告右揭犯行足可認定，應依法論科。
二、查被告乙○○與被害人甲○○原為夫妻，被告與被害人丙○○（被告之女）、朱
    浩瑋（被告之次子）、張凱翔（丙○○之子）為直系血親，分係家庭暴力防治法
    第三條第一款、第三款所定之家庭成員，被告故意實施家庭暴力行為，其行為屬
    家庭暴力防治法第二條第二項之家庭暴力罪。被告於右揭時、地，放火燒燬現供
    被害人甲○○、丙○○等人所使用之住宅，核其所為係犯刑法第一百七十三條第
    三、一項放火燒燬現供人使用之住宅未遂罪。公訴意旨認被告所為係犯刑法第一
    百七十三條第三、一項放火燒燬現有人所在之建築物未遂罪，似有未洽，應予更
    正。又被告係基於放火燒燬現供人使用之住宅之犯意，而已著手放火之行為，惟
    因警員趕到現場撲滅火勢，致系爭住宅未全燬，亦未達喪失效用之程度，為未遂
    犯，應依刑法第二十六條前段規定減輕其刑。再按刑法第一百七十三條第一項所
    定放火罪，為應處無期徒刑或七年以上有期徒刑之罪，然查，被告與被害人甲○○原為夫妻；與被害人丙○○（被告之女）、朱浩瑋（被告之次子）、張凱翔（
  　丙○○之子）為直系血親，平日同住一處關係密切，而被告因案發當時有飲酒，
    衝動控制顯較一般人差，因而為前述放火行為，致罹刑章，犯下本件放火罪，且
    其放火後未幾即經警將火勢撲滅，被害人甲○○等人損失程度甚為輕微，詳如前
    述，審此情狀，本院認縱科以本罪之最低刑度，猶嫌過重，情輕而法重，被告所
    為亦非全無可值憫恕之處，合依刑法第五十九條之規定，遞減輕其刑。爰審酌被
    告僅因為報復己身對被害人甲○○不滿之情緒，即放火系爭住宅，嚴重影響社會
    善良風氣，所為非是，且火之一物易放難收，行為人一旦放火，火勢常非其所能
    控制，因此殃及無辜，無端造成傷亡之情形，屢屢可見，而放火行為造成之財產
    、人命損失，亦往往較一般毀損、傷害、殺人等犯罪嚴重，對社會公共安全之潛
    在危險較高，及其犯罪之動機、目的、手段、所生損害，惟念被告未曾受有期徒
    刑以上刑之宣告，有臺灣桃園地方法院檢察署刑案資料查註紀錄表、臺灣高等法
    院被告全國前案紀錄表各一紙在卷可稽，並無重大過惡，素行尚稱良好，且其於
    犯後頗具悔意，另被害人甲○○、丙○○亦均於本院審理中表示願意原諒被告等
    語等一切情狀，量處如主文所示之刑，以示懲儆。末查，被告未曾受有期徒刑以
    上刑之宣告，有上開刑案資料查註紀錄表、被告全國前案紀錄表在卷可稽，其經
    此教訓，自當知所惕勉而無虞再犯，本院綜核各情認上開有期徒刑之宣告，已足
    策勵其自新，所宣告之刑，以暫不執行為適當，爰依法諭知緩刑五年，且依家庭
    暴力防治法第三十條第一項之規定，併諭知被告於緩刑期內付保護管束，用啟向
    上。
三、（一）公訴意旨另略以：被告乙○○係甲○○之前夫，二人間具有家庭暴力防治
    　　　法第三條第一款所定之家庭成員關係。於九十三年九月五日十九時三十分
      　　許，在桃園縣中壢市○○路二六七巷九號，被告因朱妙珍屢次在其面前與
        　所交往之男友互通電話及房屋所有權移轉問題，發生口角爭執，遂引起不
          滿，竟基於傷害之犯意，藉酒壯膽，持其家中廚房所有菜刀一支，趁文妙
          珍在幫孫子洗澡之際，不發一言，由後連續砍殺甲○○六刀後，致甲○○
          受有背部開放性傷口之傷害。因認被告此部分所為涉有刑法第二百七十七
          條第一項之傷害罪嫌云云。
    （二）按告訴乃論之罪，告訴人於第一審辯論終結前得撤回其告訴，又告訴經撤
　　　　　回者，法院應諭知不受理之判決，刑事訴訟法第二百三十八條第一項、第
 　　　　 三百零三條第三款定有明文。
    （三）本件被告因公共危險等案件，經檢察官提起公訴，認其上開砍傷告訴人文
          妙珍部分所為係犯刑法第二百七十七條第一項之傷害罪，依同法第二百八
          十七條前段規定，須告訴乃論。茲據告訴人於本院審理中撤回其告訴，有
          本院九十三年十月二十日審判筆錄附卷足憑，依照前開法條之規定，本件
          就被告被訴傷害部分，本應為諭知不受理之判決，惟公訴意旨認此部分犯
          行與前開有罪部分有牽連犯之裁判上一罪關係，爰不另為不受理之諭知。
據上論斷，應依刑事訴訟法第二百九十九條第一項前段，家庭暴力防治法第二條第一
項、第三十條第一項，刑法第一百七十三條第三項、第一項、第二十六條前段、第五
十九條、第七十四條第一款，判決如主文。
本案經檢察官孫沛琦到庭執行職務。
中　　　華　　　民　　　國　　九十三　　年　　 十一 　　月　　　四　　　日
                              臺灣桃園地方法院刑事第十二庭
                                  審判長法  官  游  紅  桃
                                        法  官  林  家  賢
                                        法  官  王  美  玲
右正本證明與原本無異。
如不服本判決，應於判決送達後十日內向本院提出上訴狀( 應附繕本 )，上訴於
臺灣高等法院。
                                        書記官  張  子  涵
中　　　華　　　民　　　國　　九十三　　年　　 十一 　　月　　　八　　　日
附論罪科刑依據之法條：
刑法第一百七十三條
放火燒燬現供人使用之住宅或現有人所在之建築物、礦坑、火車、電車或其他供水、
陸、空公眾運輸之舟、車、航空機者，處無期徒刑或七年以上有期徒刑。
失火燒燬前項之物者，處一年以下有期徒刑、拘役或五百元以下罰金。
第一項之未遂犯罰之。
預備犯第一項之罪者，處一年以下有期徒刑、拘役或三百元以下罰金。
